臺灣高雄地方法院刑事判決　　　　　　　100年度簡上字第4號
上　訴　人　臺灣高雄地方法院檢察署
被　　　告　許瑞明
　　　　　　江庭宇
上列上訴人因妨害家庭等案件，不服本院高雄簡易庭中華民國99
年11月24日99年度簡字第1854號第一審簡易判決（聲請簡易判決
處刑案號：臺灣高雄地方法院檢察署檢察官99年度調偵字第1477
號），提起上訴，本院管轄之第二審合議庭判決如下：
    主  文                                                                                                                                          
上訴駁回。
    事  實
一、許瑞明係有配偶之人，而江庭宇亦明知許瑞明為有婦之夫，
    2 人仍分別基於通姦及相姦之犯意，於民國99年5 月8 日凌
    晨某時，在高雄市○○區○○路19 8號「巴黎戀人民宿」4
    樓3 室內性交。嗣於同日凌晨3 時許，為許瑞明之妻郭奕君
    報警當場查獲。
二、案經郭奕君訴由高雄市政府警察局新興分局報告高雄地方法
    院檢察署檢察官聲請簡易判決處刑。
    理  由
一、證據能力部分：
    按「被告以外之人於審判外之陳述，雖不符前四條之規定，
    而經當事人於審判程序同意作為證據，法院審酌該言詞陳述
    或書面陳述作成時之情況，認為適當者，亦得為證據。當事
    人、代理人或辯護人於法院調查證據時，知有第159 條第1
    項不得為證據之情形，而未於言詞辯論終結前聲明異議者，
    視為有前項之同意」，刑事訴訟法第159 條之5 定有明文。
    又當事人、代理人或辯護人於調查證據時，知有本法第159
    條之5 第1 項不得為證據之情形，卻表示「對於證據調查無
    異議」、「沒有意見」等意思，而未於言詞辯論終結前聲明
    異議者，應視為已有將該等傳聞證據採為證據之同意（參見
    該條之立法理由）。本件檢察官及被告於本院準備程序，就
    本判決所引用各項證據（含傳聞證據、非傳聞證據及符合法
    定傳聞法則例外之證據）之證據能力，均表示無意見，且於
    本院言詞辯論終結前，檢察官及被告對於卷附具有傳聞證據
    性質之證據，既均已知其情，均未聲明異議，本院認該具有
    傳聞證據性質之證據，並無任何違法取證之不適當情形，以
    之作為證據使用係屬適當，自得採為認定被告犯罪事實之證
    據。
二、上揭犯罪事實業據被告2 人於本院審理時坦承不諱，核與告
    訴人郭奕君指訴之情節相符，並有現場照片4 紙在卷可稽，
    被告2 人自白前揭犯行，核與事實相符，本案事證明確，被
    告2 人上揭通姦、相姦之犯行洵堪認定，應依法論科。
三、核被告許瑞明所為，係犯刑法第239 條前段之通姦罪；被告
    江庭宇所為，係犯刑法第239 條後段之相姦罪。原審以被告
    犯行明確，並審酌被告江庭宇知被告許瑞明係有配偶之人，
    於被告許瑞明與告訴人婚姻關係存續中，仍與被告許瑞明於
    聲請書所載時、地為性交行為，另被告許瑞明亦有違夫妻間
    之忠誠義務，所為均無可取，復審酌被告二人犯罪之動機、
    目的、手段、智識程度、生活狀況以及犯後坦承犯行，態度
    尚可，且無任何前科紀錄，有臺灣高等法院被告前案紀錄表
    在卷可按，素行尚可及本件尚未達成和解等一切情狀，依照
    刑法第239 條、第41條第1 項前段，各量處被告2 人有期徒
    刑2 月及諭知易科罰金之折算標準，經核原審認事用法尚無
    不合，量刑亦稱妥適。上訴意旨略以：因被告2 人之犯罪行
    為，致被害人郭奕君受有精神上及身體上之莫大痛苦，且被
    告迄今尚未賠償被害人分文，顯見犯後態度不佳，原審未即
    審酌，量刑過輕，請求撤銷原判決，另為適法之判決等語。
    然按法官於有罪判決中，究應如何量處罪刑，為實體法賦予
    審理法官裁量之刑罰權事項，法官行使此項裁量權，自得依
    據個案情節，參諸刑法第57條所定各款犯罪情狀之規定，於
    該法定刑度範圍內，基於合義務性之裁量，量處被告罪刑，
    此項量刑之裁量權，乃憲法所保障法官獨立審判之核心，法
    院行使此項裁量權，雖非得任意為之，仍應受一般法律原理
    原則之拘束，即仍須符合法律授權之目的、法律秩序之理念
    、國民法律感情及一般合法有效之慣例等規範，尤其應遵守
    比例原則及平等原則之意旨，否則即可能構成裁量濫用之違
    法（最高法院86年度臺上字第7655號判決參酌）。然如非有
    裁量逾越或裁量濫用之明顯違法情事，自不得擅加指摘其違
    法或不當，即使上級法院對下級法院裁量權之審查，亦應同
    此標準，此不僅在保障法官不受任何制度外之不當干涉，更
    保障法官不受制度內的異質干涉，此方符憲法第80條所宣示
    獨立審判之真義。易言之，量刑輕重係屬事實審法院得依職
    權自由裁量之事項，苟已斟酌刑法第57條各款所列情狀而未
    逾越法定刑度，不得遽指為違法（最高法院72年臺上字第66
    96號、75年臺上字第7033號判例可資參照）。又在同一犯罪
    事實與情節，如別無其他加重或減輕之原因，下級審量定之
    刑，亦無過重或失輕之不當情形，則上級審法院對下級審法
    院之職權行使，原則上應予尊重（最高法院85年度臺上字第
    2446號判決可資參酌）。經查，原審量刑既已參酌刑法第57
    條就必要情狀予以斟酌並敘明理由，自不得遽指為違法，參
    酌前揭最高法院裁判、判例意旨，自應予以尊重。且原審業
    於理由中斟酌雙方尚未達成和解之情事而為量刑，上訴意旨
    認原審未加斟酌云云，亦無理由。是本院審酌上情，認原判
    決並無違法或不當之情事，檢察官以前揭情詞提起上訴，難
    認有理由，應予駁回。
據上論斷，應依刑事訴訟法第455 條之1 第1 項、第3 項、第36
8 條，判決如主文。
本案經檢察官吳明駿到庭執行職務。
中    華    民    國   100    年    3     月    2     日
                  刑事第十九庭  審判長法  官  陳志銘 
                                      法  官  吳芝瑛
                                      法  官  黃宣撫
以上正本證明與原本無異。
不得上訴。
中    華    民    國   100    年    3     月    2     日
                                      書記官  葉正昭